臺灣高雄地方法院刑事判決　　　　　　 100年度交訴字第48號
公　訴　人　臺灣高雄地方法院檢察署檢察官
被　　　告　林子琦
上列被告因公共危險等案件，經檢察官提起公訴（100 年度偵字
第9448號），本院判決如下：
    主  文
林子琦駕駛動力交通工具肇事，致人受傷而逃逸，累犯，處有期
徒刑柒月。
被訴過失傷害部分公訴不受理。
    事  實
一、林子琦前於民國98年間，因恐嚇案件，經本院以98年簡上字
    787 號判決判處應執行有期徒刑5 月確定，於99年6 月14日
    易科罰金執行完畢。詎仍不知悔改，於99年12月16日凌晨3
    時15分許，駕駛車牌號碼4278-XQ 號自用小客車，沿高雄市
    前鎮區○○○路由東往西方向行駛，行經劃設有雙黃實線、
    雙向四車道之一心一路291 號之中油加油站前時，原應注意
    駕駛人駕駛汽車，應遵守道路交通標誌、標線、號誌之指示
    ，而分向限制線為雙黃實線，設於路段中，用以劃分路面成
    雙向車道，雙向禁止超車、跨越或迴轉，而依當時而當時天
    候雨、夜間有照明、柏油路面濕潤、無缺陷、亦無障礙物、
    視距良好，依林子琦之智識程度，並無不能注意之情事，詎
    林子琦應注意能注意，竟疏未注意確認一心一路上有無來往
    車輛，即自一心一路129 號前貿然違規迴轉，欲進入一心一
    路（起訴書誤繕為一心二路）291 號之加油站，適有陳秀君
    騎乘車牌號碼XUE-51 5號普通重型機車，沿一心一路由西往
    東方向行駛而至，林子琦見狀煞不及，其所駕駛之自用小客
    車與陳秀君騎乘之機車發生碰撞，致陳秀君人車倒地，因而
    受有右前額部挫擦傷、雙膝部挫擦傷、右髖部挫擦傷、右肘
    部挫擦傷、右足部擦傷、左手臂及拇指擦傷等傷害（所涉過
    失傷害部分，業經陳秀君撤回告訴，詳後述）。詎林子琦明
    知駕駛動力交通工具肇事致人受傷，應停車對傷者採取必要
    救護措施，及留置現場等待警方前往處理，以釐清責任，竟
    未下車採取任何救護或其他必要措施，基於肇事逃逸之犯意
    ，逕自駕車離去。嗣經駕車路過現場目睹事故發生之蔡政達
    記下林子琦所駕駛之上開小客車車牌號碼後，提供予中油加
    油站之員工，由該加油站員工報警處理，始循線查獲上情。
二、案經陳秀君訴由高雄市政府警察局前鎮分局報請臺灣高雄地
    方法院檢察署檢察官偵查起訴。
    理  由
壹、證據能力部分：
一、按詰問權係指訴訟上當事人有在審判庭輪流盤問證人，以求
    發現真實，辨明供述證據真偽之權利，現行刑事訴訟法對於
    詰問制度之設計，以同法第166 條以下規定之交互詰問為實
    踐，屬於人證調查證據法定程序之一環；與證據能力係指符
    合法律所規定之證據適格，而得成為證明犯罪事實存在與否
    之證據資格，性質上並非相同。偵查中檢察官為蒐集被告犯
    罪證據，訊問證人旨在確認被告嫌疑之有無及內容，與審判
    期日透過當事人之攻防，調查人證以認定事實之性質及目的
    ，尚屬有別。偵查中訊問證人，法無明文必須傳喚被告使之
    得以在場，刑事訴訟法第248 條第1 項前段雖規定：「如被
    告在場者，被告得親自詰問」，事實上亦難期被告必有於偵
    查中行使詰問權之機會。此項未經被告詰問之被告以外之人
    於偵查中向檢察官所為之陳述，依刑事訴訟法第159  條之1
    第2 項規定，原則上屬於法律規定為有證據能力之傳聞證據
    ，於例外顯有不可信之情況，始否定其得為證據。是得為證
    據之被告以外之人於偵查中向檢察官所為之陳述，因其陳述
    未經被告詰問，應認屬於未經合法調查之證據，並非無證據
    能力，而禁止證據之使用。此項詰問權之欠缺，非不得於審
    判中由被告行使以資補正，而完足為經合法調查之證據。經
    查，證人蔡政達於偵查中向檢察官所為之陳述，係經具結，
    依上說明，本屬有證據能力之傳聞證據，雖未經被告於偵查
    程序中為詰問，但於本院審理中已對證人蔡政達補正詰問程
    序，而完足為合法調查之證據，是其於檢察官偵訊中之證述
    ，自有證據能力。
二、按公務員職務上製作之紀錄文書及證明文書，除顯有不可信
    之情況外，得為證據，刑事訴訟法第159 條之4 第1 款定有
    明文。查卷附道路交通事故現場圖、道路交通事故調查報告
    表(一)(二)等，均係到場處理交通事故之警員於審判外，本於其
    知覺、記憶及參與車禍現場處理後，所製作之文書，其中有
    關本案車禍現場之相關車輛行向、撞擊部位、受傷程度、現
    場道路標線等記載，更係員警本於職務、依據現場實況作成
    之紀錄文書，因其負有據實填載之義務，復無利害關係，核
    無顯不可信之情形，且車禍現場歷經相當時日，難以重建，
    實有尊重該等紀錄文書之必要，揆諸前揭規定，應認上開文
    書均有證據能力。
三、按從事業務之人於業務上或通常業務過程所須製作之紀錄文
    書、證明文書，除顯有不可信之情況外，得為證據，刑事訴
    訟法第159 條之4 第2 款已定有明文。卷附之阮綜合醫療社
    團法人阮綜合醫院（下稱阮綜合醫院）診斷書係醫師執行醫
    療業務時，於診療過程中，依據醫師法之規定，製作病歷，
    該病歷即屬醫師執行業務時，業務上所製作之紀錄文書，而
    診斷書係依病歷所轉錄之證明文書，自仍屬本條項之證明文
    書，復無具體事證顯示該診斷書存有詐偽或虛飾之情事，核
    無該法條所定顯有不可信之特別情況，自亦得為證據。
四、按刑事訴訟法第159 條之5 規定：「（第1 項）被告以外之
    人於審判外之陳述，雖不符前四條之規定，而經當事人於審
    判程序同意作為證據，法院審酌該言詞陳述或書面陳述作成
    時之情況，認為適當者，亦得為證據。（第2 項）當事人、
    代理人或辯護人於法院調查證據時，知有第159 條第1 項不
    得為證據之情形，而未於言詞辯論終結前聲明異議者，視為
    有前項之同意」，其立法意旨在於傳聞證據未經當事人之反
    對詰問予以核實，原則上先予排除，惟若當事人已放棄詰問
    或未聲明異議，基於證據資料愈豐富，愈有助於真實發現之
    理念，且強化言詞辯論原則，法院自可承認該傳聞證據例外
    擁有證據能力。經查，檢察官及被告均未對本院下述其餘所
    引用之證據表示意見，且迄至言詞辯論終結前亦未聲明異議
    ，可認為均同意作為證據，本院審酌該等證據之取得過程並
    無瑕疵，與本案待證事實間復具有相當之關聯性，以之為本
    案證據尚無不當，認為得為本案之證據，是依刑事訴訟法第
    159 條之5 之規定，均有證據能力。
五、卷附現場照片，因不具供述性，屬於非供述證據，並無傳聞
    法則之適用，應與一般證物相同處理，並已經依法踐行調查
    程序，即不能謂其無證據能力。
貳、有罪部分：
一、訊據被告林子琦固坦認於前揭時間駕駛上開小客車行經肇事
    地點乙情不諱，惟矢口否認有何肇事逃逸犯行，辯稱：伊沒
    有擦撞或碰到告訴人陳秀君騎乘之機車，自無肇事逃逸之情
    事云云。
二、惟查：
  (一)告訴人陳秀君於前揭時、地，與黑色自小客車發生擦撞，致
    人車倒地受傷，嗣目睹肇事經過之證人蔡政達記下該黑色自
    小客車車牌號碼4278-XQ 號，請中油加油站員工報警處理，
    經警閱調4278-XQ 號車籍資料後，認係遭被告駕駛之車牌號
    碼278-XQ號自小客車擦撞，且該小客車駕駛人肇事後未下車
    查看即逃逸等情，已據證人即告訴人陳秀君於本院100  年7
    月29日審理時證稱：我沿一心路經過加油站前面時，我看到
    有部自小客車從我的左側轉進來之後，我就摔出去了，當時
    我的人飛得蠻遠的，我起來時沒有看任何車輛，是加油站員
    工過來問我有沒有怎樣，告訴我剛才被車撞，那台撞我的車
    不見了，但有人幫我記下車牌號碼。案發當天有下毛毛雨，
    但我騎乘之機車並沒有因控制的問題而滑行；發生故事前，
    我看到小客車要轉進來時有突然煞車，我煞車與被自小客車
    碰撞的時間約1 、2 秒等語（見本院100 年度交訴字第48卷
    《下稱本院卷》第29-31 頁），核與目擊證人蔡政達於99年
    12月16日警詢時證稱：我於99年12月16日3 時10分許，駕駛
    小貨車行經一心路與民權路口時，有一輛車牌號碼4278-XQ
    號的自小客車與我同方向行駛在一心路，當時該車越過雙黃
    線逆向停在對向車道，準備要進入加油站加油，剛好有一部
    XUE-515 號機車過來，該4278- XQ號自用小客車車頭左前方
    保險桿就與XUE-515 號機車車頭發生擦撞，造成機車駕駛人
    陳秀君摔車倒地，該自小客車駕駛未下車處理就逃離現場由
    一心路右轉民權路方向離開，我就把肇事車輛之車號4278-X
    Q 提供給加油站員工，由該員工向警方報案（見警詢卷第15
    -16 頁）、於100 年3 月31日偵查時證稱：99年12月16日凌
    晨3 時許，我駕駛小貨車沿一心路往民權路方向行駛在內車
    道，我看到一台黑色小客車逆向行駛停在我左前對向車道，
    該自小客車要左轉進入加油站時，有一輛機車從對向行駛過
    來就與該自小客車發生碰撞，但小客車的駕駛沒有下車，往
    右切回車道駛離現場，機車不是倒地滑行再與自小客車發生
    擦撞，而係直接與自小客車擦撞，是小客車左側與機車發生
    擦撞，車禍發生後該自小客車從我前面離開要右轉民權路時
    我就記下該小客車車號（見100 年度偵字第9448號卷《下稱
    偵查卷》第21-22 頁）、於本院100 年7 月29日審理時證稱
    ：當時我行經在路上，有台黑色自小客車在我前面左轉，逆
    向行駛準備要進加油站，後來聽到碰撞聲回頭看，看到被害
    人的機車倒在黑色自小客車的車頭前面，車禍發生後，該黑
    色小客車沒有留在現場，就從我旁邊開過去再右轉（見本院
    卷第23-29 頁）等情節大致相符，參酌證人鄭政達與被告及
    告訴人陳秀君間，彼此互不相識，業據證人鄭政達陳明在卷
    ，其係因駕車行經上開肇事路口，偶然目睹被告肇事、駕車
    逃逸經過之駕駛人，衡情要無為迴護告訴人陳秀君，而故意
    設詞構陷被告之可能，足徵證人蔡政達上開所證各節自屬客
    觀可採。此外，復有道路交通事故現場圖、道路交通事故調
    查報告表(一)(二)、高雄市政府警察局交通大隊疑似道路交通事
    故肇事逃逸追查表各1份、現場照片5張及被告所駕駛之4278
    -XQ號自小客車車輛詳細資報表1份在卷可稽（見警詢卷第21
    、26-28、29、30-31、38頁），而告訴人陳秀君因本件車禍
    受有右前額部挫擦傷、雙膝部挫擦傷、右髖部挫擦傷、右肘
    部挫擦傷、右足部擦傷、左手臂及拇指擦傷等傷害，亦有阮
    綜合醫院診斷證明書1份附卷可按（見警詢卷第18頁），是
    以，被告確有於前揭時地駕駛4278-XQ號自小客車與告訴人
    騎乘之機車肇事並致告訴人受傷後，未下車處理即駛離現場
    之情，應堪以認定。
  (二)被告雖以前揭情詞置辯。惟查，按「汽車迴車時，應依下列
    規定：二在設有禁止迴車標誌或劃有分向限制線，禁止超車
    線，禁止變換車道線之路段，不得迴車。」道路交通安全規
    則第106 條第2 款定有明文，被告駕駛汽車使用道路，且考
    領有駕駛執照，應對前開規定知之甚稔，並有遵守之義務，
    而本件肇事當時之天候雨、夜間有照明、柏油路面濕潤、無
    缺陷、亦無障礙物、視距良好等一切情狀，有上開道路交通
    事故調查報告表(一)及現場照片在卷可參，足徵被告肇事當時
    並無不能注意之情事存在，竟疏未注意，遽然在劃有雙黃實
    線路段違規迴轉，致與告訴人所騎乘之機車發生擦撞，而發
    生本件車禍，被告就本件車禍之發生有過失甚為明確，且其
    過失行為與告訴人所受之前揭傷害間，具有相當因果關係，
    實灼然至明。又按刑法第185 條之4 之駕駛動力交通工具肇
    事致人死傷而逃逸罪之立法目的，乃為維護交通，增進行車
    安全，促使當事人於事故發生時，能對被害人即時救護，減
    少死傷，以保護他人權益並維護社會秩序。且其立法精神在
    於交通事故一旦發生，而有發生人員傷亡之情況下，不論是
    撞人或被撞，或是因其他事故而造成死傷，只要是在駕駛動
    力交通工具過程內所發生者，參與這整個事故過程的當事人
    皆應協助防止死傷之擴大，蓋如駕駛人於事故發生後，隨即
    駕車逃離現場，不僅使肇事責任認定困難，更可能使受傷之
    人喪失生命或求償無門。是該罪之成立只以行為人有駕駛動
    力交通工具肇事，致人死傷而逃逸之事實為已足，至行為人
    之肇事有否過失，則非所問（最高法院96年臺上字第3831號
    判決同此意旨）。本件車禍之發生係肇因於被告駕駛前開小
    客車行經肇事地點時，違規跨越雙黃實線、逆向行駛，因而
    與告訴人騎乘之機車發生碰撞，致告訴人受有傷害，已如前
    述，被告對此自負有協助防止告訴人死傷之義務。況被告於
    警詢時供稱：我於99年12月22日3 時10分許，駕駛車牌號碼
    4278-XQ 號自小客車在一心一路由東向西方向行駛，準備左
    轉一心一路291 號，當時我把車子停在車道雙黃線上，對方
    騎乘XUE-515 號機車因天雨路滑摔車滑倒，致使對方的機車
    車頭碰撞我的汽車車頭保險桿，我當時以為沒有我的事就開
    車離開現場（見警詢卷第13頁），於偵訊時供稱：當時我在
    一心路要轉入加油站加油時，我車子停在路上時有聽到我車
    子發出「碰」一聲，我不知道是車子來撞到我，我又怕有什
    麼事，就開車離開（見偵查卷第33頁），顯見被告知悉告訴
    人騎乘之機車與其所駕駛之自用小客車發生碰撞之情。且本
    件交通事故發生後，告訴人因受有撞擊力及倒地滑行乙情，
    已據證人即告訴人證述如前，則告訴人將因此受有傷害，亦
    為一般人所可得而知，被告自難諉稱不知，則被告明知告訴
    人騎乘機車與其駕駛之小客車發生碰撞而倒地受傷，竟未下
    車對告訴人採取必要之救護措施，逕自駛離車禍地點，其主
    觀上有肇事逃逸之故意，至為灼然。
  (三)綜上所述，被告確有於上揭時地駕車與告訴人騎乘之機車發
    生碰撞，致告訴人受有傷害後，卻未下車查看而逃逸之犯行
    ，被告前開所辯，顯不可採。本案事證明確，被告肇事逃逸
    之犯行堪以認定，應予依法論科。
三、核被告所為，係犯刑法第185 條之4 之駕駛動力交通工具肇
    事，致人受傷而逃逸罪。又被告有事實欄所載之犯罪科刑及
    執行情形，此有臺灣高等法院被告前案紀錄表1 份存卷可按
    ，其受有期徒刑之執行完畢後5 年以內，故意再犯本件有期
    徒刑以上之罪，係屬累犯，應依刑法第47條第1 項規定加重
    其刑。爰審酌被告於肇事後未下車察看，竟駕車逃離現場，
    及於偵審中均未坦認肇事逃逸犯行，行為雖屬可議，惟念其
    已與告訴人就過失傷害部分達成和解，告訴人亦表示願意給
    被告自新之機會，此有本院調解筆錄附卷足憑（見本院卷第
    42-1頁）及其有犯罪前科之素行紀錄、智識程度、生活狀況
    等一切情狀，量處如主文所示之刑。
參、公訴不受理部分：
一、公訴意旨另略以：被告因前揭肇事行為，以致告訴人陳秀君
    受有右前額部挫擦傷、雙膝部挫擦傷、右髖部挫擦傷、右肘
    部挫擦傷、右足部擦傷、左手臂及拇指擦傷等傷害，因認被
    告另涉犯刑法第284 條第1 項前段之過失傷害罪嫌。
二、按告訴乃論之罪，告訴人於第一審辯論終結前得撤回其告訴
    ，又告訴經撤回者，應諭知不受理之判決，刑事訴訟法第23
    8條第1項、第303條第3款分別定有明文。
三、經查，本件告訴人告訴被告過失傷害案件，起訴書認係觸犯
    刑法第284 條第1 項之罪，依同法第287 條前段之規定，須
    告訴乃論。茲告訴人已與被告達成和解，告訴人並於本院10
    0 年11月2 日審理時時，當庭表示撤回本件告訴之意思，有
    本院當日審判筆錄及撤回告訴狀各1 份附卷可稽（見本院卷
    第61、69頁），揆之首開說明，應就公訴意旨所指過失傷害
    部分，為公訴不受理之諭知。
據上論斷，應依刑事訴訟法第299條第1項前段、第303條第3款，
刑法第185 條之4 、第47條第1 項，判決如主文。
本案經檢察官陳永盛到庭執行職務。
中    華    民    國  100     年    11    月    30    日
                  刑事第八庭  審判長法  官   王伯文
                                    法  官   陳俊宏
                                    法  官   何秀燕
以上正本證明與原本無異。
如不服本判決應於收受送達後10日內向本院提出上訴書狀，並應
敘述具體理由；如未敘述上訴理由者，應於上訴期間屆滿後20日
內向本院補提理由書（均須按他造當事人之人數附繕本）「切勿
逕送上級法院」。
中    華    民    國   100    年    11    月    30    日
                                    書記官   蔡蓓雅
附錄本案論罪科刑法條
中華民國刑法第185條之4
（肇事遺棄罪）
駕駛動力交通工具肇事，致人死傷而逃逸者，處 6 月以上 5 年
以下有期徒刑。